台灣高等法院高雄分院民事判決　九十年度勞上易字第二一號
　　　上　訴　人　　台強股份有限公司
　　　法定代理人　　乙○○
　　　被 上 訴人　　甲○○
右當事人間請求給付資遣費事件，上訴人對於中華民國九十年八月八日臺灣高雄地方
法院九十年度勞訴字第三號第一審判決提起上訴，被上訴人並為訴之擴張，本院判決
如左：
    主      文
原判決關於命上訴人給付超過新台幣柒拾陸萬貳仟肆佰伍拾元本息部分，及該部分假
執行之宣告，暨訴訟費用（確定部分除外）之裁判均廢棄。
右開廢棄部分，被上訴人在第一審之訴及假執行之聲請均駁回。
其餘上訴駁回。
上訴人應再給付被上訴人新台幣壹萬柒仟柒佰捌拾元，及自民國九十年十月二十七日
起至清償日止，按週年利率百分之五計算之利息。
被上訴人其餘擴張之訴駁回。
第一（確定部分除外）、二審及擴張之訴訴訟費用均由上訴人負擔十分之九，餘由被
上訴人負擔。
    事實及理由
一、本件被上訴人主張：被上訴人自民國六十九年六月六日起任職於上訴人，雙方約
    定勞務內容為出口部門提單製作等文書之處理工作，工作地點在高雄市○○區○
    ○路一三一號，八十八年二月三日，上訴人將被上訴人調至進口組部門工作，因
    勞務內容同屬靜態之文書處理型態，被上訴人乃接受該工作之調整。詎上訴人於
    八十九年十月十三日在未經被上訴人同意之情形下，將被上訴人調職至地處偏遠
    交通不便之旗津中洲之訴外人台強興業有限公司（以下簡稱台強興業公司）任職
    ，且職務變為文件部轉口組職員，依該職務之工作性質須經常與國外船東直接以
    書信、電話聯絡，必須有高程度之外文說、寫能力始能勝任，實非僅高中肄業且
    未具說寫外文能力之被上訴人所能擔任，且該職務過去均僱由大專以上學歷者擔
    任，故被上訴人於收到該調職命令後乃向上訴人提出異議，並向高雄市政府勞工
    局申請調處，於此期間被上訴人已徵得上訴人總經理之同意不必調職，仍留在原
    單位繼續工作，並於同年十月二十五日收受薪資，詎上訴人竟於勞資爭議處理期
    間即八十九年十月二十七日，以存證信函指稱被上訴人違反勞動基準法第十二條
    第一、四、六款及其工作規則第九條第一、四、六款規定，不經預告終止兩造間
    之勞動契約，惟上訴人未經被上訴人之同意即將被上訴人調動至訴外人台強興業
    公司任職，致在上訴人公司服務二十年之年資無法併計，且將被上訴人由高雄市
    鹽埕區○○路辦公室調往地處偏遠，通勤耗時較久之高雄市○○區○○段一二一
    號港口工作，並罔顧被上訴人僅係高中肄業而無法勝任該工作，上訴人此專以損
    害員工權益為目的之調動、終止行為自屬無效，又違法終止勞動契約，嚴重影響
    被上訴人之權益，被上訴人遂於同年十一月八日以存證信函終止兩造間之勞動契
    約，於同年月九日送達上訴人，被上訴人於八十九年十一月十日至上訴人公司辦
    理移交，故兩造間之勞動契約已於同年月十日終止，為此，依勞動基準法之規定
    ，請求上訴人應給付八十九年十一月一日起至同年月十日止之工資新台幣（下同
    ）一萬二千七百元；八十八年六月六日起至八十九年六月五日止，被上訴人尚有
    一日休假未休，八十九年六月六日起至九十年六月五日止被上訴人有特別休假二
    十四日，依十二分之五比例計算，被上訴人尚有十日休假，共計十一日特別休假
    未休，被上訴人得請求此十一日之薪資一萬三千九百七十元；資遣費七十四萬九
    千三百元；八十九年度所繳交之福利金一千八百八十元；共計七十七萬七千八百
    五十元及自起訴狀繕本送達翌日起至清償日止按年利率百分之五計算之利息，並
    願供擔保請求宣告假執行等語。原審就八十九年十一月一日起至同年月十日止之
    工資一萬二千七百元、十天特別休假薪資一萬二千七百元及資遣費七十四萬九千
    三百元部分，判決被上訴人勝訴，其餘部分（包括福利金及一日休假薪資）則判
    決被上訴人敗訴（就此敗訴部分，被上訴人未上訴而告確定）。聲明：駁回上訴
    。並以上訴人應再給付被上訴人資遺費二萬五千八百五十元及特別休假薪資一萬
    七千七百八十元，共計四萬三千六百三十元為由，擴張聲明：請求上訴人應再給
    付被上訴人四萬三千六百三十元及自擴張聲明書狀送達翌日起至清償日止按年利
    率百分之五計算之利息。
二、上訴人則以：上訴人將被上訴人自總辦公室調至高雄港一二一號碼頭辦公室工作
    ，係業務上需要所為之調動，上訴人之所以要被上訴人向訴外人劉富坤報到，係
    因上訴人與日本郵舶株式會社、台強興業公司在高雄港一二一號貨櫃碼頭共用同
    一辦公室，且委託訴外人劉富坤代為管理該處人員，並非將被上訴人由上訴人調
    往訴外人台強興業公司任職，且被上訴人自六十九年間即進入上訴人公司工作，
    擔任處理進出口文件之工作已達二十年，而調職之工作亦同屬文件部進出口文件
    之處理，工作性質相近，被上訴人對此亦應極為嫻熟，是該工作本為被上訴人所
    能勝任，上訴人亦因顧慮此之調動將增加被上訴人若干交通上之不便，遂補助其
    每月五千元交通津貼，上訴人將被上訴人調往該職，係基於公司業務上之必要性
    且為正當，在勞動契約之預定範圍內亦合乎內政部七十四年九月五日台內勞字第
    三二八四三三號函示之五原則，並未使被上訴人因此而蒙受不利益，是上開調動
    於法並無不合。另被上訴人雖於八十九年十月二十日向高雄市政府勞工局提出調
    解聲請，惟該調解程序旋因於同年月二十七日舉行之爭議協商不成立即告結束，
    嗣有關資遣費之爭議則始自同年十一月十三日始行調解，故上訴人於八十九年十
    月二十七日以存證信函向被上訴人為終止契約之意思表示，該存證信函係於同年
    月二十九日送達被上訴人，當無適用勞資爭議處理法之餘地，兩造間之僱傭關係
    已於八十九年十月二十九日終止，上訴人自無需給付八十九年十一月一日起至同
    年月十日止之薪資予被上訴人，況被上訴人於同年十一月八日亦以存證信函向上
    訴人終止勞動契約，足見兩造對於兩造勞動契約之法律關係立場一致，並無爭端
    可言，今上訴人調動命令並未損及被上訴人權益，就勞動條件亦未為不利之變更
    ，上開調動命令自不構成權利之濫用，被上訴人竟拒絕合法之調動命令，並致函
    上訴人表示終止勞動契約，則兩造間之勞動契約業經合法終止而不存在。被上訴
    人既無勞動基準法第十四條第一項第二款、第五款、第六款之情事，則被上訴人
    自不得依同法向上訴人請求給付資遣費等語置辯。上訴聲明：求為判決：
    （一）原判決不利於上訴人部分廢棄。（二）廢棄部分，被上訴人在第一審之訴
    及假執行之聲請均駁回。（三）第一、二審訴訟費用由被上訴人負擔。就被上訴
    人擴張部分，聲明：求為判決駁回被上訴人之擴張聲明。
三、被上訴人於本院擴張聲明上訴人應再給付被上訴人四萬三千六百三十元，依民事
    訴訟法第二百五十五條第一項第三款規定，應予准許，合先敘明。
四、本件被上訴人主張被上訴人自六十九年六月六日起任職於上訴人，雙方約定勞務
    內容為出口部門提單製作等文書之處理工作，工作地點在高雄市○○區○○路一
    三一號，上訴人於八十八年二月三日將被上訴人調至進口組部門工作，復於八十
    九年十月十三日在未經被上訴人同意之情形下，將被上訴人調職至高雄市旗津區
    中洲任職，且職務變為文件部轉口組職員，依該職務之工作性質須經常與國外船
    東直接以書信、電話聯絡，上訴人在同年十月二十七日以存證信函指稱被上訴人
    違反勞動基準法第十二條第一、四、六款及其工作規則第九條第一、四、六款規
    定，不經預告終止兩造間之勞動契約，被上訴人並於同年十一月八日以存證信函
    終止兩造間之勞動契約，業經上訴人於同年月九日收受之事實，此有人事命令、
    通知書、異議書、限時掛號函件執據、高雄市政府勞工局調處勞資爭議協議書、
    存證信函、高雄市政府勞工局勞資爭議調解委員會函、調解委員會會議記錄、調
    解報告、出勤卡、開會通知單、移交單、勞資爭議調解申請書等件在卷可稽，復
    為上訴人所不爭執，自堪信被上訴人此部分之主張為真實。另被上訴人主張上訴
    人於八十九年十月十三日將其調職至訴外人台強興業公司任職，且職務變為文件
    部轉口組職員，依該職務之工作性質須經常與國外船東直接以書信、電話聯絡，
    必須有高程度之外文說、寫能力始能勝任，實非僅高中肄業且未具說寫外文能力
    之被上訴人所能擔任，且該職務過去均僱由大專以上學歷者擔任等情，上訴人則
    以前揭情詞置辯。經查：
（一）本件被上訴人原任職於上訴人公司文件部進口組組長，訴外人葉柔柔係屬上訴
      人公司之文件部轉口組職員，而系爭人事命令係命被上訴人接任訴外人葉柔柔
      所留職務，訴外人葉柔柔則接任被上訴人職務，意即將二人職位互調乙節，為
      兩造所不爭執，足見系爭人事命令命被上訴人所接任之職務係屬上訴人公司之
      文件部轉口組，而非訴外人台強興業公司之文件部轉口組，應堪認定。又系爭
      人事命令雖係命被上訴人向訴外人台強興業公司之經理劉富坤報到，係因上訴
      人為訴外人日商日本郵船株式會社在高雄港之專屬代理店，在高雄港一二一號
      貨櫃碼頭與日本郵舶株式會社、台強興業公司等二公司共用同一辦公室，專門
      集中事務處理能力於日本郵船公司貨櫃船隻之裝卸管理，而台灣方面之一二一
      號碼頭業務則歸訴外人台強興業公司之經理劉富坤主導，委託由其管理上訴人
      之職員，此有上訴人所提出之管理顧問合約書影本乙份在卷可稽（見原審卷第
      三十一至三十三頁），惟此委託台強興業公司之經理劉富坤管理上訴人之職員
      ，並不影響被上訴人仍為上訴人公司之職員身份，故被上訴人主張上訴人違法
      將之調往他公司任職云云，不足採信。
（二）按勞資爭議在調解或仲裁期間，資方不得因該勞資爭議事件而歇業、停工、終
      止勞動契約或為其他不利於勞工之行為，勞資爭議處理法第七條定有明文。所
      謂調解期間，依行政院勞工委員會七七台勞資三字第一五三九三號函示：係指
      「直轄市或縣（市）主管機關依職權交付調解，並通知勞資爭議當事人之日，
      或接到勞資爭議當事人雙方或一方之完備申請書之日起算，至調解記錄送達之
      日終止」（見原審卷第一百五十頁）。本件被上訴人於八十九年十月二十日向
      高雄市政府勞工局提出本件調動爭議之調解申請，高雄市政府勞工局遂通知兩
      造於同年月二十七日上午九時進行協議，因兩造協議不成，被上訴人隨即於當
      場表明其無法勝任新職，請求上訴人予以資遣，並經該局於同月三十日再定期
      於同年十一月二十四日進行第二次調解，惟上訴人於高雄市政府勞工局進行第
      二次調解前即同年十月二十七日晚間八時許即以被上訴人拒絕交接且未於指定
      日期辦理報到，違反勞動基準法第十二條第一、四、六款及工作規則第九條第
      一、四、六款規定為由，以存證信函通知不經預告終止兩造間之勞動契約，並
      限七日內辦理移交，被上訴人則於同年十一月八日以上訴人濫權調動，並違法
      終止勞動契約侵害其權益為由，以存證信函通知上訴人終止雙方間之勞動契約
      ，並經上訴人於同年月九日收受，八十九年十一月二十八日高雄市政府勞資爭
      議調解委檢送第二次調解委員會議紀錄予兩造，復於八十九年十二月十八日再
      檢送調解紀錄、調解報告書予上訴人，及要求上訴人如同意調解結論，則於左
      上方資方欄簽署，並於八十九年十二月二十五日擲回等情，此有高雄市政府勞
      資爭議調解紀錄、高雄市政府勞資爭議調解委員會書函、高雄市政府勞工局調
      處勞資爭議協議書、調解委員會會議記錄、調解報告、開會通知單、勞資爭議
      調解申請書、存證信函等件在卷可稽，且為兩造所不爭執，自堪認屬實，準此
      本件勞資爭議之調解期間係自八十九年十月二十日被上訴人聲請調解起算，其
      終止日在第二次調解委員會議紀錄發送日即八十九年十一月二十八日之後，故
      上訴人於調解期間內即八十九年十月二十七日以被上訴人拒絕交接且未於指定
      日期辦理報到為由終止兩造間之勞動契約，顯違反勞資爭議處理法第七條之規
      定，自不生終止勞動契約之效力，故上訴人辯稱其終止系爭勞動契約係在調解
      期間之外，未違反勞資爭議處理法第七條規定，兩造僱傭契約於八十九年十月
      二十九日終止云云，亦無足採信。
（三）按工作場所及從事之工作有關事項，依勞動基準法施行細則第七條第一款規定
      ，應於勞動契約內訂定之，嗣後資方如因業務需要而變動勞方之工作場所及工
      作有關事項時，除勞動契約已有約定應從其約定外，資方應依誠信原則為之，
      否則，應得勞方之同意始得為之，有最高法院七十七年度台上字第一八六八號
      判決可資參照。又依內政部七十四年九月五日以（７４）台內勞字第三二八四
      三三號函釋示：「勞動基準法施行細則第七條第一款規定，工作場所及應從事
      之工作有關事項應於勞動契約中由勞資雙方自行約定，故其變更由雙方自行商
      議決定。如雇主確有調職勞工工作必要，應依下列原則辦理：（一）基於企業
      經營上所必需；（二）不得違反勞動契約；（三）對勞工薪資及其他勞動條件
      ，未作不利之變更；（四）調動後工作與原有工作性質為其體能及技術所可勝
      任；（五）調動工作地點過遠，雇主應予以必要之協助。」（見原審卷第六十
      九頁）意即調職係雇主在企業內人事運用及勞務管理上極為重要之指揮命令權
      限之一，雇主為因應業務上必要，自有權據其自身裁量而決定勞工之工作場所
      ，且由於勞動契約關係有繼續性，在契約有效存續期間中，基於企業經營需要
      ，調職幾乎是不可避免，惟調職因常伴隨著勞動條件降低或增加勞工家庭生活
      困難等不利益之結果，因之，雇主之調職命令權不可毫無制約地行使，調職命
      令權不許濫用。如雇主濫用調職權利時，勞工可不受該調職命令之拘束，而調
      職命令是否該當權利濫用禁止原則之判斷基準，應就各個調職命令在業務上有
      無必要性或合理性，與勞工接受調職命令後所可能產生於生活上之不利益程度
      為綜合之比較考量，同時並考慮其中是否有動機與目的上之不當性予以全盤之
      判斷，該當調職命令沒有業務上必要性之場合，或者縱有業務上必要性，而該
      調職命令係其有其他不當動機、目的而為之，或明顯使勞工承負超過通常應忍
      受程度之不利益時，除非有特殊之情事，否則該調職命令即構成權利濫用。本
      件系爭人事調動，事先並未徵得被上訴人之同意，為兩造所不爭執，新職務之
      工作地點係在較偏遠及交通較不便利之高雄市旗津區，勢必會增加被上訴人工
      作上之不方便，而上訴人之所以將被上訴人調整職務係因上訴人公司之董事長
      希望每個人每個工作都會做等情，業據證人即上訴人公司之總經理黃桂芳到庭
      證述屬實（見本院卷第八十二頁），足見將被上訴人調往高雄市旗津區文件部
      轉口組工作，並無企業經營上所必需。又上訴人所屬文件部進口組職員所從事
      之職務，大都係從事文件處理之工作，其中繕打及核對係最主要之業務，且該
      組係針對進口進來的國內客戶，並不需直接與外國客戶接觸，而轉口組所從事
      者大都係負責聯絡出貨地及收貨地，其對象係針對外國船東及公司，該組常需
      發電報，緊急時更需直接與國外公司聯絡，在該組工作者大都係英文能力不錯
      之大專畢業生，從未有英文能力不好者調入之情形等情，此經證人即上訴人之
      職員吳姿蓉、謝素員、鄭秀如、黃惠治於原審到庭證述明確，被上訴人自六十
      九年間進入上訴人公司工作，除於八十八年二月間調至進口組部門外，均在出
      口組部門從事提單製作之文書處理工作，學歷僅係普通高中肄業，且其自認英
      文能力不佳，尚不足以直接與國外客戶聯絡，而上訴人就被上訴人之英文能力
      足以應付新職務乙節，未能舉證以實其說，故被上訴人主張其英文能力尚不足
      以擔任新職務等語，尚堪採信。綜上，上訴人調整被上訴人之職務，事先未徵
      得被上訴人之同意，新職務之工作地點係在較偏遠及交通較不便利之高雄市旗
      津區，勢必會增加被上訴人工作上之不方便，而此職務之調整非上訴人企業經
      營上所必需，且新職務又非被上訴人能力所可勝任，依前揭說明，上訴人所為
      之系爭人事調動命令，顯非依誠信原則為之，上訴人辯稱系爭人事調動命令具
      有必要性，並無權利濫用之情形云云，無足取信。綜上，上訴人調整被上訴人
      之職務已違反勞工法令，致有損害被上訴人權益之虞，依勞動基準法第十四條
      第一項第六款規定，被上訴人得不經預告終止契約，故被上訴人於八十九年十
      一月八日以存證信函通知上訴人終止兩造間之勞動契約，該存證信函並於八十
      九年十一月九日送達上訴人，被上訴人並於八十九年十一月十日辦理移交，故
      兩造間之僱傭關係於八十九年十一月十日已終止乙節，應堪認定。
五、兩造間之僱傭關係既已於八十九年十一月十日終止，茲就被上訴人得請求之金額
    分述如下：
（一）查，被上訴人八十九年十月份之薪資為三萬八千一百元，上訴人就被上訴人八
      十九年十一月一日起至同年月十日止之薪資尚未給付等情，為兩造所不爭執，
      故被上訴人請求上訴人給付八十九年十一月一日起至同年月十日止之薪資一萬
      二千七百元（３８１００／３０Ｘ１０＝１２７００），為有理由。
（二）資遣費部分：
　　　１．勞動基準法實施前之資遣費：依勞動基準法第八十四條之二規定「勞工工
　　　　　作年資自受僱之日起算，適用本法前之工作年資，其資遣費及退休金給與
　　　　　標準，依其當時應適用之法令規定計算；當時無法令可資適用者，依各該
　　　　　事業單位自訂之規定或勞僱雙方之協商計算之。適用本法後之工作年資，
　　　　　其資遣費及退休金給與標準，依第十七條第五十五條規定計算。」本件上
　　　　　訴人就此於其所制頒之工作規則第十三條第一項第三款有規定：「勞基法
　　　　　施行前工作年資之資遣費給與標準，依廠礦工人受雇解雇辦法辦理」，故
　　　　　被上訴人自六十九年六月六日受僱日起，至勞動基準法生效前一日即七十
　　　　　三年七月三十一日止之資遣費計算，應按廠礦工人受雇解雇辦法之規定，
　　　　　而依該辦法第四條第一項第三、四款規定：「一、在同一事業主體繼續工
　　　　　作滿一年者，發給相當於一個月工資之資遣費。二、在同一事業主體繼續
　　　　　工作滿二年者，發給相當於二個月工資之資遣費。三、在同一事業主體工
　　　　　作滿三年者，發給相當於三個月工資之資遣費。四、在同一事業主體工作
　　　　　滿三年以上者，每滿一年加發相當於十天工資之資遣費」、同條第二項規
　　　　　定：「前項所稱之工資，指被解雇工人前三十工作天之平均日給工資，並
　　　　　包括按月或按日經常現金給與及實物代金」之規定，被上訴人得請求之資
　　　　　遣費為三個月又十天，而被上訴人被解僱前三十工作天之工資為三萬八千
　　　　　一百元，已如前述，準此，被上訴人得請求此段期間之資遣費為十二萬七
　　　　　千元，被上訴人主張其得請求之資遣費為四個月又十天，及上訴人主張平
　　　　　均日給工資應按勞動基準法實施前三十日之被上訴人薪資九千九百元計算
　　　　　云云，均不足採信。
      ２．勞動基準法實施後之資遣費：依勞動基準法第十四條第四項規定準用第十
　　　　　七條規定結果，勞工終止勞動契約者，僱主應依左列規定發給勞工資遣費
　　　　　「一、在同一雇主之事業單位繼續工作，每滿一年發給相當於一個月平均
　　　　　工資之資遣費。二、依前款計算之剩餘月數，或工作未滿一年者，以比例
　　　　　計給之。未滿一個月者以一個月計。」而被上訴人自勞動基準法生效日即
　　　　　七十三年八月一日起至兩造勞動契約終止日即八十九年十一月十日止，其
　　　　　工作期間計十六年三月十一日，其所得請求之資遣費為十六又三分之一個
　　　　　月平均工資，被上訴人資遣前六個月之平均工資為三萬七千三百五十元，
　　　　　亦為兩造所不爭執，準此，被上訴人得請求此部分期間之資遣費為六十一
　　　　　萬零五十元（３７３５０ｘ１６＋３７３５０ｘ４／１２＝６１００５０
        　元）。
      ３．綜上，被上訴人得請求之資遣費為七十三萬七千零五十元（１２７００＋
　　　　　６１００５０＝７３７０５０元），原審判決上訴人應給付被上訴人七十
　　　　　四萬九千三百元，就超過七十三萬七千零五十元部分即一萬二千二百五十
　　　　　元部分，上訴人上訴為有理由，至於被上訴人擴張聲明主張其得請求之資
　　　　　遣費為七十七萬五千一百五十元，扣除原審已判准之七十四萬九千三百元
　　　　　，上訴人應再給付資遺費二萬五千八百五十元云云，不足採信。
（三）特別休假應給工資部分：
      １．按特別休假因年度終結或終止契約而未休者，其應休未休之日數，雇主應
　　　　　發給工資，勞動基準法施行細則第二十四條第三款定有明文。本件被上訴
　　　　　人已於八十九年十一月十日與上訴人終止勞動關係，且此終止勞動關係係
　　　　　何歸責於上訴人，已如前述，故依前揭規定，被上訴人自得請求上訴人給
　　　　　付特別休假工資。
　　　２．依上訴人公司所制頒之工作規則第二十五條規定，在上訴人公司服務一定
　　　　　期間者給予特別休假：一、在公司服務滿一年以上三年未滿者七日。二、
　　　　　在公司服務滿三年以上五年未滿者十日。三、在公司服務滿五年以上十年
　　　　　未滿者十四日。四、在公司服務滿十年以上者，每一年加給一日，但總數
　　　　　不得超過三十日（見本院卷第一一八頁），核與勞動基準法第三十八條規
　　　　　定：勞工在同一雇主或事業單位，繼續工作滿一定期間者，每年應依左列
　　　　　規定給予特別休假。一、一年以上三年未滿者七日。二、三年以上五年未
　　　　　滿者十日。三、五年以上十年未滿者十四日。四、十年以上者，每一年加
　　　　　給一日，加至三十日為止相符。準此規定，依被上訴人自六十九年六月六
　　　　　日進入上訴人公司，則其自八十六年六月五日即已滿十七年，自八十六年
　　　　　六月六日起應有特別休假二十二日，自八十七年六月六日起應有特別休假
　　　　　二十三日，自八十八年六月六日起應有特別休假二十四日，且依上訴人所
　　　　　提出之被上訴人請假卡記載，自八十六年六月六日起至八十七年六月五日
　　　　　止，被上訴人有特別休假二十二日，已休十二日，尚餘十日併入下一年度
　　　　　，自八十七年六月六日起至八十八年六月五日止，被上訴人有特別休假二
　　　　　十三天，連同上一年度未休之十日，共計三十三日，被上訴人已休二十八
　　　　　日，尚餘五日併入下一年度，自八十九年一月一日起至八十九年六月五日
　　　　　止，被上訴人有特別休假十二天，連同上一年度未休之五日，共計十七日
　　　　　，被上訴人已休九日，尚餘八日併入下一年度，自八十九年六月六日起至
　　　　　九十年六月五日止，被上訴人有特別休假二十四天，連同上一年度未休之
　　　　　八日，共計三十二日，被上訴人已休四．五日，尚餘二十七．五日未休等
　　　　　情，有上訴人所出之請假卡影本六紙在卷可稽，且為被上訴人所不爭執，
　　　　　自堪認屬實，上訴人辯稱：被上訴人自八十六年六月六日起至八十七年六
　　　　　月五日止，僅有特別休假二十一日而非二十二日，自八十七年六月六日起
　　　　　至八十八年六月五日止，被上訴人有特別休假二十二日而非二十三日，被
　　　　　上訴人之特別休假共僅有八日未休云云，核與其自己所提出之被上訴人請
　　　　　假卡記載不符，而上訴人又未能自圓其說，是其所辯，不足採信。被上訴
　　　　　人主張其尚有二十七．五日休假未休，尚堪採信，被上訴人於原審請求不
　　　　　休假工資十一日，原判決僅准十日，就被上訴人主張其八十八年六月六日
　　　　　起至八十九年六月五日止尚有一日休假未休部分，駁回被上訴人之請求，
　　　　　此部分因被上訴人未上訴而告確定，故扣除此一日後，被上訴人得請求未
　　　　　休假薪資之日數為二十六．五日，原判決已判准十日，茲被上訴人再擴張
　　　　　請求不休假工資十四日，應予准許，按被上訴人離職前一個月即八十九年
　　　　　十月之薪資計算，被上訴人得請求之金額為三萬零四百八十元（３８１０
　　　　　０ｘ２４／３０＝３０４８０元），扣除原審判准之一萬二千七百元，被
　　　　　上訴人擴張請求不休假薪資一萬七千七百八十元，為有理由。
六、綜上所述，被上訴人於原審請求上訴人給付薪資一萬二千七百元、資遣費七十三
    萬七千零五十元及不休假薪資一萬二千七百元，合計七十六萬二千四百五十元暨
    自九十年一月三十日起算之法定遲延利息部分，為有理由，應予准許。逾此所為
    之資遣費請求一萬二千二百五十元，為無理由，應予駁回，原審就此部分，為上
    訴人敗訴之判決，並為假執行之宣告，自有未洽。上訴意旨就此部分指摘原判決
    不當，求予廢棄改判，為有理由。至於上開應准許部分，原審判命上訴人給付，
    並為假執行之宣告，核無違誤，上訴意旨，就此部分，仍執陳詞，指摘原判決不
    當，求予廢棄，為無理由，應駁回其上訴。另被上訴人擴張請求上訴人再給付不
    休假薪資一萬七千七百八十元及自擴張聲明書狀送達翌日即九十年十月二十七日
    起至清償日止按年利率百分之五計算之利息，為有理由，應予准許，故判准如主
    文第四項所示，至於被上訴人擴張請求上訴人再給付資遣費二萬五千八百五十元
    本息部分，為無理由，應予駁回。
七、本件事證已臻明確，兩造其餘攻擊防禦方法，及上訴人要求傳訊之證人黃桂芳、
    黃惠治、鄭秀如及謝素員，其中黃桂芳已於九十年十二月十四日到本院出庭作證
    ，至於黃惠治、鄭秀如及謝素員已於原審到庭作證過，本院認無再審酌及傳訊證
    人之必要，故不予一一論述及傳訊，併此明。
八、據上論結，本件上訴為一部有理由，一部無理由，被上訴人擴張之訴為一部有理
    由，一部無理由，依民事訴訟法第四百五十條、第四百四十九條第一項、第七十
    九條但書，判決如主文。
中　　　華　　　民　　　國　　九十一　　年　　　九　　　月　　　三十　　日
                                      臺灣高等法院高雄分院民事第三庭
~B1審判長法官　張國彬
~B2　　　法官　張明振
~B3　　　法官　鄭月霞
右為正本係照原本作成。
不得上訴。
~B法院書記官　楊茱宜
中　　　華　　　民　　　國　　九十一　　年　　　九　　　月　　　三十　　日
